【裁判字號】    99,訴,1731
【裁判日期】    990820
【裁判案由】    強盜等
【裁判全文】
臺灣板橋地方法院刑事判決              99年度訴字第1731號
公  訴  人  臺灣板橋地方法院檢察署檢察官
被      告  甲○○
指定辯護人  本院公設辯護人乙○○
上列被告因強盜等案件，經檢察官提起公訴（99年度偵續字第20
6號、99年度偵字第7408號），本院判決如下：
    主  文
甲○○犯竊盜罪，處有期徒刑參月；又犯行使變造特種文書罪，
處有期徒刑參月；又犯強盜罪，處有期徒刑伍年陸月。應執行有
期徒刑伍年捌月。
    事  實
一、甲○○意圖為自己不法所有，於民國98年4月29日凌晨2時許
    ，前往位於臺北縣樹林市○○街72之1 號之萊爾富超商內，
    先佯裝欲購買啤酒，而藉故支開店員丙○○，隨即開啟店內
    收銀機，徒手竊取收銀機內現金新臺幣（下同）1,800 元，
    得手後旋即逃逸，嗣經店員丙○○察覺有異，報警循線查獲
    上情。
二、甲○○復基於變造車牌之犯意，於98年5 月17日凌晨3 時許
    ，在前往位於臺北縣樹林市○○街127 號之全家便利超商店
    之路途中某處，將其所有車號「F7G-612 」號車牌號碼，以
    使用透氣膠帶黏貼於英文字母「G 」下方之方式，將車牌號
    碼變造為「F7C-612 」，以供其嗣後強盜他人財物時，躲避
    警方追緝用，並騎乘該車持以行使，而足生損害於汽車監理
    機關及警察機關管理車籍資料及交通秩序維護之正確性。甲○○於偽造上開車牌後，復意圖為自己不法之所有，基於強
    盜之犯意，於同日凌晨3 時46分許，攜帶疑似手槍1 把（未
    扣案，無證據證明具殺傷力，亦無法勘究是否足供兇器使用
    ），騎乘上揭變造車牌之機車前往上址之全家便利商店，進
    入店內後手持上開疑似手槍1 把，脅迫嚇令店員丁○○不要
    動，同時移步至櫃臺前試圖打開收銀機，但因無法開啟，遂
    向店員恫稱：「來來來，這怎麼開，過來喔，快點喔，不要
    逼我開槍」等語，且將槍口指向丁○○，要求其配合開啟收
    銀機，至丁○○不能抗拒，僅得依甲○○之指示將收銀機下
    方之零用金共約1 萬3 千餘元交付予甲○○，甲○○得手後
    旋騎乘上揭機車逃離現場，嗣經丁○○報警處理，警方因而
    調閱監視錄影畫面，始循線查悉上情。
三、案經臺北縣政府警察局樹林分局報告臺灣板橋地方法院檢察
    署檢察官偵查起訴。
    理  由
壹、按被告以外之人於審判外之陳述，雖不符刑事訴訟法第159
    條之1 至之4 等4 條之規定，然若當事人於審判程序中同意
    作為證據，法院審酌該言詞陳述或書面陳述作成時之情況，
    認為適當者，亦得為證據；又當事人、代理人或辯護人於法
    院調查證據時，知有刑事訴訟法第159 條第1 項不得為證據
    之情形，而未於言詞辯論終結前聲明異議者，視為有前項之
    同意，同法第159 條之5 定有明文。此立法意旨在於傳聞證
    據未經當事人之反對詰問予以核實，原則上先予排除。惟若
    當事人已放棄反對詰問權，於審判程序中表明同意該等傳聞
    證據可作為證據；或於言詞辯論終結前未聲明異議，基於尊
    重當事人對傳聞證據之處分權，及證據資料愈豐富，愈有助
    於真實發見之理念，且強化言詞辯論主義，使訴訟程序得以
    順暢進行，上開傳聞證據亦均具有證據能力。查本件所援引
    之以下各項證據（詳後述），固有部分屬傳聞證據，然公訴
    人、被告及辯護人於本院言詞辯論終結前，均未聲明異議，
    又本院審酌該等證據作成時之狀況，並無違法取證或不宜作
    為證據之情形，且為證明本案被告犯罪所必要，應適宜為本
    案之證據，而均具證據能力，先此敘明。
貳、認定本案被告犯罪事實之依據：
一、訊據被告甲○○對於上開事實，均坦承不諱，事實欄一所列
    之事實部分，並據證人丙○○於警詢中指述明確（見99年度
    偵字第7408號偵查卷第5 至6 頁），且依其提供犯嫌於行竊
    前在萊爾富超商內所遺留飲用過之飲料1 瓶，經送鑑定後，
    確認被告之DNA 型別與該飲料罐吸管上唾液之DNA 型別相符
    ，有內政部警政署刑事警察局98年12月29日北縣警鑑字第09
    812290107 號鑑定書、勘驗採證同意書各1 紙，及監視錄影
    畫面翻拍照片等在卷可資佐證（見同上偵查卷第8 至20頁）
    ；事實欄二所列事實之部分，則經證人丁○○於警詢、偵查
    及本院審理中證述綦詳（見98年度偵字第32200 號偵查卷第
    8 至11頁、99年度偵續字第206 號偵查卷第36至38頁、本院
    卷第39至42頁），另有監視錄影畫面翻拍照片10張、交通部
    公路總局台北區監理所板橋監理站98年12月18日、交通部公
    路總局新竹區監理所中壢監理站98年12月17日函及函附「F7
    G-612 」、「F7C-612 」機車車籍易動歷史查詢4 紙等（見
    98年度偵字第32200 號偵查卷第13至17頁、第37至39頁、第
    44至48頁）附卷可稽，且嗣經警持本院核發之搜索票，前往
    被告之友人高敏蓉位於臺北縣板橋市○○街182 巷14之2號
    住處執行搜索時，扣得被告下手實施本件強盜案件時所穿戴
    之外套及安全帽等物可資佐證，此有臺北縣政府警察局樹林
    分局搜索扣押筆錄、扣押物品目錄表各1 份，及扣案物照片
    6 張在卷可按（見99年度偵續字第206 號偵查卷第15至23頁
    ）。從而，足徵被告前開之自白均與事實相符，堪予採憑。
二、辯護人雖辯稱：被告固持槍犯案（指事實欄二所載部分），
    但並未近距離抵住被害人即店員丁○○，加上被告與被害人
    間有相當之距離，被害人應有逃跑或為其他防禦動作之可能
    ，只因被害人畏懼才未為之，故被告之行為是否已使被害人
    不能抗拒容有疑義云云，惟按恐嚇取財與強盜罪，二者就其
    同具有不法得財之意思，及使人交付財物而言，固無異趣，
    但就被害人是否喪失意思自由，不能抗拒言之，前者被害人
    尚有意思自由，後者被害人之意思自由已被壓制，達於不能
    抗拒之程度，故恐嚇取財罪，其恐嚇行為雖不以將來之惡害
    通知為限，即以目前之危害相加，亦屬之。但必其強暴、脅
    迫手段，尚未使被害人達於不能抗拒之程度始可，如其強暴
    、脅迫行為，已使被害人喪失意思自由，達於不能抗拒之程
    度，即應構成強盜罪，而非恐嚇取財罪；又按強盜罪所施用
    之強暴、脅迫手段，只須足以壓抑被害人之抗拒，使其喪失
    意思自由為已足，縱令被害人實際無抗拒行為，仍於強盜罪
    之成立，不生影響；又攜帶假手槍，冒充真槍以威脅事主，
    奪取財物，已達於使人不能抗拒之程度，應成立強盜罪（最
    高法院30年上字第3023號、26年滬上字第9 號判例意旨可資
    參照）。經查，被告騎乘機車至上址全家便利超商店門口下
    車後隨即進入店內，頭戴白色安全帽、臉戴口罩、雙手戴手
    套、身著黑色外套、米彩短褲，左手持黑色手槍，進入店內
    後即舉起手槍朝向站在商品架處之店員恫稱：「不要動、不
    要過來」，並一邊朝收銀櫃臺移動，左手保持舉槍姿勢，右
    手按收銀機多次後仍無法開啟，其間改以右手持槍，再以左
    手按收銀機多次亦無法開啟，便再向店員嚇稱：「來來來，
    這怎麼開，過來喔，快點喔，不要逼我開槍....」，店員答
    稱：「好好好，不要對著我，我開給你... 」，並隨即走向
    櫃臺，欲幫忙開啟收銀機，被告則在旁催促稱：「快點，不
    要緊張....」等語，因仍無法開啟，被告手指櫃臺下方對店
    員稱：「那個現金壹仟塊給我就好，快點！快點！不要逼我
    開槍，全部拿來、全部，不要逼我開槍... 」等語，店員隨
    即將櫃臺下方之現金交付被告後，被告旋走出店外騎乘機車
    逃逸。店員見被告離開，即撥打電話報警處理。從被告進入
    店內至離開時止，期間未有其他任何人進出該店等情，業經
    本院當庭勘驗明確，有勘驗筆錄1 份在卷可查（見本院卷第
    24 頁 背面至第25頁）。足徵本案被告持上開疑似手槍1 支
    前往全家便利超商店內強盜財物時，槍口係朝向被害人丁○○，且不斷以「不要逼我開槍」等言語，強逼丁○○配合其
    指示動作及交付財物，被告作案所用之手槍雖未扣案，無法
    判別是否具有殺傷力，然一般人突遭強盜之際，見行為人持
    有手槍，無論該手槍是否確係可擊發具有殺傷力之手槍，任
    何人諒均不敢輕言以自己之生命、身體安全作為賭注，加以
    本件案發時為深夜時分，鮮有客人進出店內，是被告於斯時
    若欲強取店內財物，當應如探囊取物；參以證人丁○○於本
    院審理中證稱：伊於案發時無法分辨被告所持槍枝之真假，
    且被告將槍口對準伊，因害怕被告會傷害伊，故不敢抵抗；
    被告衝進店內叫伊退後，以當時伊站立之位置而言，不可能
    直接衝出店外求救等語以觀（見本院卷第39至41頁），益徵
    被告上開行為，在客觀上已足可壓制被害人之自由意志，並
    達於使一般人在身體上、精神上均處於不能抗拒之程度甚明
    ，是被告強取被害人財物行為部分，非僅止恐嚇取財，而已
    與刑法所規範之強盜犯罪相合，辯護人此部分之辯詞，要無
    可採。
三、綜上，本件被告上開犯行，事證明確，堪予認定，應依法論
    科。
參、論罪科刑：
一、核被告所為如事實欄一所載之行為，係犯刑法第320條第1項
    之竊盜罪；按機車車牌為公路監理機關所發給，固具有公文
    書性質，惟依道路交通安全規則規定，汽車牌照僅為行車之
    許可憑證，自屬於刑法第212 條所列特許證之一種（最高法
    院63年度台上字第1550號判例參照）。是核被告變造車牌號
    碼進而懸掛在機車上騎乘而加以行使，及攜帶疑似手槍1 支
    逼迫超商店員丁○○交付店內財物等行為，分別係犯刑法第
    216 條、第212 條之行使變造特種文書罪，及同法第328 條
    第1 項普通強盜罪。其變造特種文書之低度行為，應為行使
    變造特種文書之高度行為所吸收，不另論罪。被告所犯上開
    竊盜、行使變造特種文書及強盜等3 罪，犯意各別，行為互
    殊，應予分論併罰。被告持以強盜之疑似手槍1 支，因未扣
    案，並無證據證明具有殺傷力，本院亦無法勘究是否足供兇
    器使用，依罪疑惟輕原則，即應為有利於被告之認定，而不
    論以被告觸犯刑法第330 條之加重強盜罪，附此敘明。
二、爰審酌被告正值青壯，竟不思循合法管道獲取財物，率爾以
    前揭方式竊取或強盜他人之財產，造成被害人財產損失及精
    神上恐懼之痛苦，嚴重影響社會治安，惡性非輕，且又變造
    車牌號碼加以行使，足以生損害於公路主管機關對於車牌管
    理之正確性，亦有非是，又迄今尚未與被害人達成和解，賠
    償被害人分文，本不宜輕恕，惟念其於本院審理中已坦承犯
    行，且行為時年僅20餘歲，年輕識淺，一時失慮方犯下本案
    ，另衡以被告持槍犯案當時並未傷害被害人，可見其應非性
    情兇殘之人，兼衡其犯罪所得、素行、智識程度等一切情狀
    ，分別量處如主文所示之刑，以示懲儆。另被告供強盜犯罪
    所用之疑似手槍1 支未經扣案，且據被告於本院審理中供陳
    該把手槍業經丟棄（見本院卷第45頁），復並無其他任何證
    據證明該物現在仍然存在，爰不另宣告沒收，併此敘明。
據上論斷，應依刑事訴訟法第299 條第1 項前段，刑法第320 條
第1 項、第216 條、第212 條、第328 條第1 項、第51條第5款
，判決如主文。
本案經檢察官陳旭華到庭執行職務。
中    華    民    國    99    年    8     月    20    日
            刑事第十庭  審判長法  官 李幼妃
                              法  官 張紹省
                              法  官 鄭凱文
以上正本證明與原本無異。
如不服本判決應於收受判決後10日內向本院提出上訴書狀，並應
敘述具體理由。其未敘述上訴理由者，應於上訴期間屆滿後20日
內向本院補提理由書( 均須按他造當事人之人數附繕本) 「切勿
逕送上級法院」。
                              書記官 陳筱惠
中    華    民    國    99    年    8     月    20    日
附錄：本案論罪科刑法條全文
中華民國刑法第320條
（普通竊盜罪、竊佔罪）
意圖為自己或第三人不法之所有，而竊取他人之動產者，為竊盜
罪，處5  年以下有期徒刑、拘役或 5 百元以下罰金。
意圖為自己或第三人不法之利益，而竊佔他人之不動產者，依前
項之規定處斷。
前二項之未遂犯罰之。
中華民國刑法第212條
（偽造變造特種文書罪）
偽造、變造護照、旅券、免許證、特許證及關於品行、能力服務
或其他相類之證書、介紹書，足以生損害於公眾或他人者，處1
年以下有期徒刑、拘役或3 百元以下罰金。
中華民國刑法第216條
（行使偽造變造或登載不實之文書罪）
行使第 210 條至第 215 條之文書者，依偽造、變造文書或登載
不實事項或使登載不實事項之規定處斷。
中華民國刑法第328條
（普通強盜罪）
意圖為自己或第三人不法之所有，以強暴、脅迫、藥劑、催眠術
或他法，至使不能抗拒，而取他人之物或使其交付者，為強盜罪
，處 5 年以上有期徒刑。
以前項方法得財產上不法之利益或使第三人得之者，亦同。
犯強盜罪因而致人於死者，處死刑、無期徒刑或 10 年以上有期
徒刑；致重傷者，處無期徒刑或 7 年以上有期徒刑。
第 1 項及第 2 項之未遂犯罰之。
預備犯強盜罪者，處 1 年以下有期徒刑、拘役或 3 千元以下罰
金。

司法院資訊處製作；財團法人民間司法改革基金會備份。
